臺灣高雄地方法院民事判決　九十二年度訴字第三三一二號
　　原　　　告　全方衛公寓大廈管理維護服務股份有限公司
　　法定代理人　丙○○
　　訴訟代理人　乙○○
　　被　　　告　甲○○
　　被　　　告　佰福保險經紀人股份有限公司
　　法定代理人　丁○○
右當事人間損害賠償事件，本院於民國九十三年八月九日言詞辯論終結，判決如下：
    主    文
原告之訴及假執行之聲請均駁回。
訴訟費用由原告負擔。
    事實及理由
一、按訴狀送達後，原告不得將訴變更或追加他訴，但擴張或減縮應受判決事項之聲
    明者，不在此限，民事訴訟法第二百五十五條第一項第三款定有明文。本件原告
    起訴請求判決被告應連帶給付原告新臺幣（下同）六十五萬九千八百七十七元，
    及自起訴狀繕本送達被告之翌日起至清償日止，按年息百分之五計算之利息。嗣
    於起訴狀繕本送達後，於本院言詞辯論期日，就上開請求之金額減縮被告應連帶
    給付原告五十萬元，及自起訴狀繕本送達被告之翌日起至清償日止，按年息百分
    之五計算之利息，核屬減縮應受判決事項之聲明，參諸前揭規定，應予准許，合
    先敘明。
二、原告起訴主張：
  (一)緣原告係經營公寓大廈管理專門業務之公司，前於民國（下同）九十年五月十日
    委由被告佰福保險經紀股份有限公司（下稱被告佰福公司）向訴外人中央產物保
    險股份有限公司高雄分公司（以下簡稱中央產險公司）投保自九十年四月十六日
    起至九十一年四月十六日止，一年期之員工誠實保險，保證原告之員工在保證期
    間內，將誠實執行職務，舉凡員工有強盜、搶奪、竊盜、詐欺、侵占或其他不法
    行為，致原告依法應負責任或任何名義保管之財產直接損失，負賠償之責。原告
    投保被保證之員工計二百三十八員，其中員工王台英投保金額三十萬元、周本清
    投保金額五十萬元（原投保金額伍萬元，至同年六月十六日加保為五十萬元），
    有保險單副本及批單可證。然投保期間被保證員工王台英及周本清分別利用職務
    之便侵占職務上所掌管經手費用各為王台英十五萬九千八百七十七元；周本清八
    十七萬六千零六十七元，有本院九十一年度雄簡字第一九八八號及九十年度訴字
    第二九二○號民事判決可證。原告均應負責賠償訴外人「綠洲富第大廈」及「龍
    揚庭大廈」等損害，爰依法訴請訴外人中央產物保險公司依損失及保險金額分別
    請求訴外人王台英十五萬九千八百七十七元、周本清五十萬之保險理賠金，孰料
    竟遭本院九十二年保險字第三號判決駁回原告之訴請。
  (二)但前項本院九十二年度保險字第三號訴訟期間，原告與中央產險公司雙方爭執事
    項略述為：(1)保險批單中「特別約定事項」契約內容，即原告須要求被保證員工
    於收受管理費後，應於三日內（遇星期假日得順延至次日）繳回大廈管理委員會
    或公司指定繳款單位，否則原告因而所致之損失，中央產險公司不負賠償責任，
    原告主張未經合法通知或告知，亦無雙方同意之成立要件，亦無法舉證證明「通
    知」之事實。(2)保險契約原係透過被告佰福公司及被告甲○○以原告之利益為前
    提代向訴外人中央產險公司洽訂保險事宜，其中被告甲○○於庭訊筆錄中就「特
    別約定事項」之存否亦明確表達不曾理會之事實（有九十二年三月十日準備程序
    筆錄可稽）。(3)訴外人中央產險公司堅稱已將保單特別條款交給被告公司（九十
    二年一月三十日準備程序筆錄）。承前程序中，被告甲○○及佰福公司未盡專業
    保險經紀人之職責，替原告之保險利益嚴格把關，致原告受不利判決，其權利已
    遭不法侵害，按民法第一百八十四條第二項及同法第一百八十八條第一項規定，
    被告因違反保險法第九條之規定，即保險經紀人，指基於被保險人之利益，代向
    保險人洽訂保險契約，而向承保之保險業收取佣金之人之規定等保護要保人利益
    之法律，致生原告受有未能請領保險金之損害，自應負連帶賠償之責。
  (三)綜前所述，被告甲○○及佰福公司係受託為原告代向保險人中央產險公司投保而
    收取佣金之保險經紀人，其具主管機關許可領有專業證照之合格地位，竟疏於違
    反專業經紀人應有之專門智識及作業流程，未能依法通知或告知原告之權益保護
    作業，致原告發生保險理賠事由向中央產險公司申請理賠時竟遭拒，後經於本院
    九十二年度保險字第三號訴訟程序中始發現被告二人毫無善盡經紀人責任，竟對
    原告之保險契約內容、主體、約定、特別約定、批註內容是否完整毫無所悉，未
    行使基本之告知義務，致原告無法獲得理賠，受有負擔賠償之責之損害，計其負
    擔損害有員工即訴外人王台英之侵占管理費款項十五萬九千八百七十七元，以及
    訴外人周本清侵占管理費款項五十萬元部份，得請求保險人理賠之負擔而未獲得
    理賠之損害，遂提起本訴，其中因王台英部分陸續償還，故請求(一)被告連帶給付
    原告五十萬元，及自起訴狀繕本送達翌日起至清償日止按年息百分之五計算之利
    息。(二)訴訟費用由被告連帶負擔。(三)並願供擔保請准宣告假執行。
三、被告抗辯：
  (一)佰福保險經紀人公司抗辯：
    經紀人適用承攬契約，並非僱傭契約，甲○○為保險經紀人，且系爭保險契約議
    價未經過渠公司，是由原告直接與中央產險公司接洽。
  (二)被告甲○○抗辯：
    原告董事長丙○○找我們公司（即佰福公司）洽訂員工誠實保險事宜，於前本院
    九十二年度保險字第三號之準備程序中所言，承審法官係問其是否知悉信封內容
    ，其答稱沒有仔細看清楚，因此沒有印象等語，但實際上保單是有給原告，否則
    原告無法審核名冊加退保以及核對金額正確與否等語。並聲明求為判決：(一)原告
    之訴及假執行之聲請均駁回。(二)訴訟費用由原告負擔。(三)如受不利益判決，願供
    擔保請准宣告免為假執行。
四、本件原告主張本件員工誠實信用保險，乃原告董事長委由被告佰福公司向訴外人
    中央產物保險股份有限公司高雄分公司要保，約定若其員工因不誠實行為，致其
    依法應負責任或所保管之財產受有損失時，被告應負賠償責任，嗣其員工王台英
    、周本清於承保期間分別侵占十五萬九千八百七十七元、八十七萬六千零六十七
    元等情，業據提出員工誠實保證保險單、員工誠實保證保險名冊、保險基本條款
    、批單、本院九十一年度雄簡字第一九八八號民事判決及九十年度訴字第二九二
    ○號民事判決在卷為證，且為被告所不爭執，自堪信為實在。原告前依系爭員工
    誠實保險契約，訴請中央產險公司給付因員工王台英、周本清之侵占管理費行為
    致其應負賠償責任之保險金，被告以系爭保險批單內約定有「特別約定事項」即
    原告須要求被保證員工於收受管理費後，應於三日內（遇星期假日得順延至次日
    ）繳回大廈管理委員會或公司指定繳款單位，否則原告因而所致之損失，中央產
    險公司不負賠償責任，嗣經本院以原告公司未履行該特條款約定，判決原告敗訴
    確定，亦經本院依職權調閱本院九十二年度保險字第三號審閱屬實，復為被告所
    不爭，自堪信為真實。惟被告則以前揭前詞置辯，本件應審究者，厥為保險法第
    九條規定是否屬民法第一百八十四條第二項之保護他人之法律？經查：
  (一)按違反保護他人之法律，致生損害於他人者，負賠償責任，民法第一百八十四條
    第二項前段定有明文。該條保護之標的即為「保護他人為目的之法律」所規定之
    權利或利益，係指一般防止危害權益，或禁止侵害權益之法律。次按保險法第九
    條規定，保險經紀人，指基於被保險人之利益，代向保險人洽訂保險契約，而向
    承保之保險業收取佣金之人，基此，保險經紀人之特徵有二：一為代要保人向保
    險人洽訂保險契約，其工作止於「代為接洽」訂定保險契約不及於「代理訂定」
    保險契約。二為報酬係向承保之保險業收取，故保險經紀人是居於被保險人與保
    險人間，從中撮和訂立保險契約之人，因此，保險經紀人所為之行為，具有「居
    間」性質，又從經紀人受保險人委託向要保人收取保險費，轉交保險單或代理處
    理理賠案，則又有保險人代理人之性質。故保險法僅規定保險經紀人之意義，係
    賦與保險經紀人之注意條件，或規範保險經紀人所不得或禁止之行為規範。是以
    保險經紀人是否未盡善良管理人之責任，僅是由其是否符合一般侵權行為規範而
    認定。
  (二)原告主張伊自投保開始，即未曾接獲任何保險批單，亦未曾知悉有何特約條款約
    定，該約定對伊自不生效力等語，惟查：本件員工誠實信用保險，乃原告董事長
    委由被告佰福公司向訴外人中央產險公司要保，中央產險公司接獲原告提供之員
    工名冊審核承保後，即將保險批單、繳款收據交予經紀人即被告甲○○，甲○○
    將其持往原告處所交付後，方才收受保費、交付收據等情，業據被告甲○○於前
    開本院九十二年度保險字第三號給付保險金事件中到庭結證當初被告拿給我的是
    一個信封，內有正式的收據、保險人員名冊、保單條款，我確實有送到原告公司
    」、「辦理系爭保約後，我尚有二、三次與原告聯絡接洽過，因為原告會有離職
    、新進人員，所以保險人員名冊會有追加變更，我有代他們轉送加退保名冊等語
    明確（見九十二年一月三十日準備程序筆錄），嗣於本件審理中陳稱「‧‧實際
    上保單是有給原告，否則原告無法核對名冊加退保，包括金額是否正確‧‧」等
    語甚明。本件特別約定事項乃以書面黏貼於保險批單單底，加蓋騎縫章成為約定
    條款後同時交予被告甲○○轉達原告，除據被告甲○○於前開給付保險金訴訟中
    陳明在卷外，並提出本件留存之保單暨特別約定事項影本乙份、訴外人都成建築
    綜合防災有限公司、七和實業股份有限公司員工誠實保證保險單二份為證，核與
    認原告所述與保險實務尚無不合，堪信為真實。原告主張被告甲○○未將具特別
    約定事項內容之保險單交予原告一節顯無可採，不予採信。被告甲○○確已完成
    其代要保人即原告完成訂約之程序，亦有本院九十二年度保險字第三號給付保險
    金判決可參。
  (三)因此，原告指稱被告甲○○身為保險經紀人，未告知系爭保險契約內容含有前揭
    「特別約定事項」，故違反保險法第九條保護他人之法律一節云云，按綜觀保險
    法第九條規定，僅在規範保險經紀人之意義及性質，明文其工作止於為要保人之
    利益，善盡善良管理人之注意義務，「代為接洽」訂定保險契約，且其報酬係向
    承保之保險業收取，故保護之標的並非為保護他人目的，不在於一般防止危害權
    益，或禁止侵害權益之法律，已如前述，被告甲○○雖自承：有無特別約定事項
    伊並未看清楚等語，但縱使被告甲○○未知悉系爭特別約定事項內容，亦未與保
    險法第九條規定保險經紀人之定義相違，已如前述，故難論有前揭民法第一百八
    十四條第二項前段規定，即違反保護他人之法律之侵權行為損害賠償請求權之成
    立。
  (四)按受僱人因執行職務，不法侵害他人之權利者，由僱用人與行為人連帶負損害賠
    償責任，民法第一百八十八條第一項定有明文。查原告原泛指被告等因違反保險
    業管理辦法、保險代理、經紀、業務員管理規則等保護要保人利益之法律致生損
    害云云，經本院行使闡明權後僅以被告違反保險法第九條主張，併此敘明。至於
    原告主張被告佰福公司為被告甲○○之僱用人，惟被告甲○○並未因執行職務不
    法侵害原告權利致生損害，已詳如前述，自難令僱用人被告佰福公司負連帶侵權
    行為損害賠償責任。
五、從而，原告依民法第一百八十四條第二項前段及第一百八十八條之規定，請求被
    告連帶給付五十萬元及自起訴狀繕本送達翌日起至清償日止按年息百分之五計算
    之利息，為無理由，不予准許。而本件原告之訴既經駁回，其假執行之聲請亦失
    所附麗，應併予駁回。
六、結論：原告之訴為無理由，依民事訴訟法第七十八條，判決如主文。
中　　　華　　　民　　　國　　九十三　　年　　　八　　　月　　 十六 　　日
                                臺灣高雄地方法院民事第五庭
~B法　　　官　郭慧珊
正本係照原本作成。
如不服本判決，應於送達後廿日內，向本院提出上訴狀並表明上訴理由，如於本判決
宣示後送達前提起上訴者，應於判決送達後十日內補提上訴理由書（須附繕本）。
中　　　華　　　民　　　國　　九十三　　年　　　八　　　月　　 十六 　　日
~B法院書記官  董明惠
